【裁判字號】    98,交上易,105
【裁判日期】    980626
【裁判案由】    過失傷害
【裁判全文】
臺灣高等法院刑事判決               98年度交上易字第105號
上  訴  人  台灣桃園地方法院檢察署檢察官
被      告  乙○○
選任辯護人  黃金洙律師
上列上訴人因被告過失傷害案件，不服臺灣桃園地方法院九十六
年度交易字第一五號，中華民國九十八年三月十日第一審判決（
起訴案號：臺灣桃園地方法院檢察署九十五年度偵字第一一四七
○號），提起上訴，本院判決如下：
    主  文
上訴駁回。
    理  由
甲、公訴人公訴意旨略以：被告乙○○為中華郵政股份有限公司
    中壢南園郵局郵務士，負責遞送郵件，為從事業務之人，於
    九十四年十二月十日中午十二時許，騎乘遞送郵件所用之車
    牌號碼ＰＹＷ－九二一號重型機車，沿桃園縣平鎮市○○路
    由西往東方向行駛，嗣於同日中午十二時四十分許，行經平
    鎮市○○路雙連二段一八五號前，本應注意變換車道時，應
    先顯示方向燈光或手勢，且在設有慢車道之雙向二車道，於
    快慢車道間變換車道時，應顯示方向燈，讓直行車先行，並
    注意安全距離，而當時天候晴，日間有自然光線，又無其他
    不能注意之情事，適有甲○○騎乘車牌號碼Ｌ三Ｄ－六六八
    號重型機車行經在後方，本亦應注意車前狀況，隨時採取必
    要之措施，因被告疏未注意後方車輛，即貿然向車道左方偏
    離，致甲○○閃避不及，自後追撞被告所騎乘之重機車，因
    此受有右眶底、右下頷骨角閉鎖性骨折及右顴骨、上頷骨粉
    碎性開放性骨折併嚴重流血與休克等傷害。因認被告涉有刑
    法第二百八十四條第二項前段之業務過失傷害罪嫌等語。
乙、上訴人上訴意旨略以：
  一、告訴人所述均無嚴重矛盾之處，即「告訴人行駛外線車道
      ，正前方沒有阻礙車輛；被告在正前方，突然變換方向閃
      過來」等情，均為一致陳述。
  二、原審所採之中央警察大學交通肇事責任鑑定報告，鑑定人
      丙○○於審理中亦證述受限於錄影光碟本身解析度及應用
      之電腦程式，無法保證被告機車行經肇事地點附近之彎道
      ，是否百分之百無轉向時車頭略偏之情，從而本件鑑定非
      無瑕疵，卻又未至車禍現場進行模擬，自非允當。
  三、關於被告騎乘之郵務機車後方置物箱寬度問題，原審及鑑
      定人均以置物箱高度不符撞擊位置為由，認不影響鑑定結
      果，然被告所騎乘之郵務機車因後座加裝信件置物塑膠箱
      ，且此塑膠箱寬度甚寬，滿載郵件之結果，本已容易影響
      被告騎車之重心變換幅度，從而被告機車在告訴人前方因
      行經彎道而忽然轉向時，只要車輛重心略有不穩，極有可
      能受當地地形、風勢、速度、偏向角度等多重原因影響，
      而使車頭偏向略左，成為被告略為偏離行車正常滑行軌跡
      之原因，原審就此部分未進行調查，認事用法皆有違誤。
  四、告訴人提出之系爭錄影光碟檔案為底，予以反白後製成負
      片檔案，並以反白後機車形成之黑影製作相關軌跡路線，
      原審卻未予審酌，亦未說明告訴人所提出之檔案有何不可
      採之情形，亦顯有判決不備理由。
丙、被告答辯部分：
  一、依警察大學鑑定報告，已證明被告就車禍之發生並無違規
      變換車道之過失。
  二、依鑑定人丙○○證詞及車損狀況研判，告訴人主張肇事原
      因係因被告騎乘機車行進中突然左偏致肇事云云，並不足
      採。
  三、告訴人聲請上訴，稱因被告機車後座加裝置物箱，於滿載
      郵件下，將影響車輛重心，進而左偏云云，係屬臆測。被
      告機車後座加裝置物箱本即係一般郵務車之標準配備，不
      致因加裝該置物箱即影響機車行駛之重心，故並無告訴人
      所指情形，告訴人以上開臆測之詞指摘警察大學鑑定報告
      憑信性，並不足採。
  四、告訴人另指摘警察大學於作成鑑定報告前未至現場模擬，
      未採酌告訴人自行以反白方式製成負片檔案所作之車輛軌
      跡報告，故鑑定粗率云云，亦無理由。本件就事故發生過
      程鑑定，已係當前科技所能還原肇事經過之最佳方法，且
      警察大學及鑑定人丙○○亦係國內交通鑑定之權威，是本
      件鑑定過程，尚無瑕疵可指。再鑑定人丙○○已於原審結
      證稱：「所謂反白叫正負影像，我們使用的軟體是可以這
      樣，在過程中我們有嘗試這樣鑑定，除了我們慣用的方法
      ，裡面提到的方法，我們都做到，還是以這種效果最好」
      等語，可證鑑定人於鑑定過程中已選擇最佳之鑑定方法，
      是告訴人以此指摘，並無理由。
  五、臺灣省行車事故鑑定覆議鑑定委員會之鑑定意見未說明鑑
      定經過之推論過程及分析影像所採取之鑑定方法為何，無
      法檢驗鑑定過程之正確性，不足據為本件判斷基礎。
  六、告訴人於偵、審提出之監視照片分析，係告訴人自行製作
      ，告訴人本身並無交通鑑定專業，且就本件事故發生有高
      度利害關係，上開照片分析並不可採。
丁、證據能力（參見附表所示證據清單）
  一、本件證據一被告之供述，被告及其辯護人並未主張無證據
      能力；另證據二至證據十三除警訊筆錄及證據七、證據八
      外，分別符合刑事訴訟法第一百五十九條之一、第一百五
      十九條之四之傳聞法則之例外規定，而均得作為本件之證
      據。
  二、次按被告以外之人於審判外之陳述，雖不符前四條之規定
      ，而經當事人於審判程序同意作為證據，法院審酌該言詞
      陳述或書面陳述作成時之情況，認為適當者，亦得為證據
      ；又當事人、代理人或辯護人於法院調查證據時，知有第
      一百五十九條第一項不得為證據之情形，而未於言詞辯論
      終結前聲明異議者，視為有前項之同意，刑事訴訟法第一
      百五十九條之五第一項、第二項分別定有明文。
      查證據二：證人李雨橋於警詢時之陳述，雖屬被告以外之
      人於審判外之言詞陳述，惟被告乙○○及其辯護人未於本
      院言詞辯論終結前就相關證據無證據能力，聲明異議，依
      上開規定，即視為同意於審判程序作為證據，復經本院審
      酌陳述作成時之情況，認為適當，而認得作為本件之證據
      。
  三、證據七、證據八被告及其辯護人並未於本院言詞辯論終結
      前表示無證據能力，復查其取得過程無何明顯瑕疵，而應
      可作為本件之證據。
戊、本院認為被告無罪之理由：
  壹、按犯罪事實應依證據認定之，無證據不得推定其犯罪事實
      ；又不能證明被告犯罪者，應諭知無罪之判決，刑事訴訟
      法第一百五十四條、第三百零一條第一項分別定有明文。
      次按事實之認定，應憑證據，如未能發現相當證據，或證
      據不足以證明，自不能以推測或擬制之方法，以為裁判基
      礎；又認定不利於被告之事實，須依積極證據，苟積極證
      據不足為不利於被告事實之認定時，即應為有利於被告之
      認定，更不必有何有利之證據（參見最高法院四十年臺上
      字第八六號及三十年上字第八一六號判例）。
      再按刑事訴訟上證明之資料，無論其為直接或間接證據，
      均須達到通常一般之人均不致有所懷疑，而得確信其為真
      實之程度，始得據為有罪之認定，若關於被告是否犯罪之
      證明未能達此程度，而有合理懷疑之存在，致使無從形成
      有罪之確信，根據「罪證有疑，利於被告」之證據法則，
      即不得遽為不利被告之認定（參見最高法院二十九年上字
      第三一０五號、七十六年台上字第四九八六號判例）。
  貳、經查：
    一、被告於九十四年十二月十日中午十二時許，騎乘車牌號
        碼ＰＹＷ－九二一號重型機車，沿桃園縣平鎮市○○路
        由西往東方向行駛，而告訴人騎乘之車牌號碼Ｌ三Ｄ－
        六六八號重型機車則於同時地行駛於被告所騎乘之上述
        機車之後方，行經平鎮市○○路雙連二段一八五號前，
        雙方發生擦撞，告訴人因此受有右眶底、右下頷骨角閉
        鎖性骨折及右顴骨、上頷骨粉碎性開放性骨折併嚴重流
        血與休克等傷害，此為兩造是認在卷，並有長庚醫院診
        斷證明書、病歷；桃園縣政府警察局道路交通事故調查
        報告表（按天候晴部分之記載除外）、道路交通事故現
        場圖、道路交通事故初步分析研判表、現場相片、監視
        錄影光碟暨翻拍照片等存卷可參，告訴人於上開時、地
        因車禍事故受傷一情，已堪認定。茲應審究者，係被告
        是否確有檢察官所指，於案發時因變換車道未顯示方向
        燈光或手勢，並讓直行車先行，致告訴人閃避不及而肇
        事故之事實。
    二、據證人即告訴人甲○○於原審結證稱：其車速比被告快
        ，且前方沒有人，應可超過被告，但不知被告突然變換
        車道，又沒打方向燈，其因而突然失去重心，其不知被
        告車輛何部分撞到自己的車，但被告的車應該有碰到其
        所騎乘之機車，因碰撞兩人都有感覺，不能說告訴人撞
        被告或被告撞告訴人等語；惟其於警詢則陳稱：當時其
        自新屋往中壢方向，行經平鎮市○○路雙連二段一八五
        號路段時，係行駛於外線車道，車速約四十公里左右，
        「當時正前方沒有車」，可是突然有東西從其正前方閃
        過，之後就受影響失去重心摔倒，後來就昏迷不醒沒有
        意識，且其機車左側損壞等情；另於偵查所證述：車禍
        發生前有看到被告騎乘之機車在其右前方，突然往路中
        間靠碰到其車頭，致重心不穩才滑倒等語（參原審九十
        八年一月二十日審判筆錄第四頁至第六頁、偵查卷第十
        一頁至第十三頁、第二十四頁至第二十五頁），其就被
        告騎乘之機車與之如何發生擦撞之過程，初始無從判斷
        ，嗣而明確指陳被告左偏且未打方向燈，而後就何人撞
        及何人卻無法確認，其前後陳述已有歧異。
        按證人係在訴訟上陳述自己觀察事實之第三人，即以其
        自己所體驗之事實提供法院作為認定犯罪事實之供述證
        據。惟一般人對於事物之注意及觀察，有其能力上之限
        制，復受到當時的光線、距離、持續的時間、證人觀察
        的角度，以及證人當時的精神狀態、注意力、事件的突
        發性、承受的心理壓力等等因素所影響，而無法完整記
        錄每一細節及全貌。雖諸如本件之車禍狀況，就證人即
        告訴人而言並非常有，然人類之記憶，常隨著時間之逝
        去而逐漸磨損，記憶之線索常會改變，況以車禍事件係
        瞬間發生，而證人即本件過失傷害案件中之被害人，於
        本案事實之認定具有高度之利害關係，其歷經偵、審之
        訊問對質程序，就自身有利害關係事項之關鍵記憶難免
        受到污染、影響，是以證人事後於偵查或本院審理中益
        見明確之證述，所謂其於車禍發生前有看到被告騎乘之
        機車在其右前方，突然往路中間靠，而碰到其車頭，致
        重心不穩才滑倒一節，是否與事實相符尚難遽信。
        另參酌證人甲○○提出之「交通事故資料」光碟中（於
        偵查卷第八十五頁資料袋內），該檔案照片顯示其所騎
        乘之機車左側車身有多處磨損痕跡，包括頭燈左側白色
        飾板、龍頭包覆飾板左方向燈上方、起落架左側支架尾
        端、座墊下方左側白色飾板等部位，右側車身無明顯車
        損，僅有前輪上方擋泥板右側有碰撞摩擦痕跡（參原審
        卷第六十七頁至第六十八頁照片），依被告所騎乘機車
        之高度與後座有郵箱之寬度以觀，苟證人所述係被告自
        其右前方欲變換車道向左偏致碰撞其車頭，佐以現場圖
        所載留有三點二公尺之括地痕觀之，其撞及力道恐非輕
        微，當非僅有該前輪上方擋泥板右側略有之碰撞摩擦痕
        跡，是證人所騎乘機車之前輪上方擋泥板右側摩擦痕跡
        是否係與被告機車車身擦撞所致，即非無疑。參以現場
        監視錄影畫面顯示（參偵查卷第六十三頁至第七十五頁
        ），上開時、地之現場，除被告、告訴人與另部第三人
        騎乘之機車外，彼等前方並無其他車輛行經該處，而被
        告行駛之前方既無其他車輛阻擋先行，衡情尚無變換車
        道之必要，則檢察官所指被告於擬變換車道時，未顯示
        方向燈光或手勢一節，即有疑義，益徵被告所辯其係始
        終行駛同一車道，並無變換車道之情事，堪予採信。
    三、又為探究本案事故之肇事原因，偵查中檢察官依職權先
        後函請臺灣省桃園縣區車輛行車事故鑑定委員會、臺灣
        省車輛行車事故覆議鑑定委員會進行鑑定。其中臺灣省
        桃園縣區車輛行車事故鑑定委員會，函覆本件當事人乙○○未列會說明，兩機車無顯車損，車損無法比對，又
        雙方各執一詞，肇事情形不明，礙難鑑定等語，有該會
        九十五年九月二十六日桃縣行字第○九五五二○二八六
        ○號函附卷足查（參偵查卷第七十九頁）；另檢察官為
        求慎重遂再檢卷函請臺灣省車輛行車事故覆議鑑定委員
        會覆議，經該會參據桃園縣政府警察局所製作之道路交
        通事故調查表、現場圖、各階段筆錄與附卷照片等佐證
        資料，鑑定結果認為：依錄影監視器畫面資料研析，本
        案係被告乙○○駕駛重機車行經肇事地，往左偏行時與
        左後駛至之甲○○駕駛重機車發生肇事之可能性較大等
        情，有該會九十五年十一月十五日府覆議字第○九五○
        一○○九五一號函在卷可證（參偵查卷第八十二頁）。
        惟查依卷附告訴人提出之現場監視錄影光碟所作之兩造
        行駛路線情況照片所示，其中無論被告、告訴人或第三
        人所騎乘之機車於畫面中均僅以黑色點狀呈現，而上開
        覆議鑑定委員會係以何種軟體分析研判，如何單就前開
        調查表、現場圖、歷次筆錄等書面資料得出上揭研判結
        果，其推論過程均付之闕如，則上述結論是否速斷，容
        或有疑。
        嗣原審經當事人同意檢卷函請中央警察大學為第三次鑑
        定，該校參酌前述調查表、現場圖、歷次筆錄等各項書
        面資料，並運用Ｍｅｄｉａ  Ｓｔｕｄｉｏ  Ｐｒｏ７
        影像處理軟體分鏡擷取分析前開現場監視錄影檔案之內
        容，且鑑定比對車損情形，而推定被告與告訴人兩車碰
        撞型態為：乙機車（即告訴人所騎乘之機車）原行駛於
        甲機車（即被告所騎乘之機車）後方，... 據前揭影像
        檔案ＡＶＳＥＱ０  １之畫格分析結果顯示，在影像時
        間紀錄十二：四七：二九的第三畫格，乙機車車身向左
        傾倒，碰觸在其左側的甲機車車體，依甲、乙兩機車相
        對位置，推定行駛在前的甲機車車身會向左倒地，與乙
        機車由其右後方超越，乙機車前車頭左側與甲機車後車
        尾右側發生碰觸有直接關連；另推定甲、乙兩機車碰撞
        前行駛軌跡與行駛速率認為：甲、乙兩機車發生碰撞時
        ，均行駛於民族路雙連二段東向外側車道內側應可確定
        ，除甲、乙、丙（即上開時、地第三人所騎乘之機車）
        三機車外，民族路雙連二段雙向並無其他車輛通過事故
        地點附近路段；保守估計事故發生前乙機車行駛速率應
        在四十五至五十五公里／小時，約比甲機車行駛速率高
        出五至十公里／小時；據乙機車前車頭左側由後追撞甲
        機車後車尾右側的碰撞型態推定結果，甲、乙兩機車碰
        撞前，甲機車已經行駛在乙機車左前方，甲機車行向左
        偏係被乙機車由其右後碰撞的結果，而非碰撞前甲機車
        有向左改變行向的行為。綜合前述鑑定結果，本案事故
        發生於平鎮市○○路雙連二段微向右彎的彎道頂點附近
        東向車道，事故發生時下小雨，地面潮濕乙機車騎士甲○○騎乘Ｌ三Ｄ－六六八號重型機車，約以時速四十五
        至五十五公里行駛在民族路雙連二段的東向外側車道，
        在行駛至民族路雙連二段一八五號前，因進入左彎彎道
        以身體左傾促使乙機車向左轉向，未充分注意車前狀況
        ，前車頭左側由後碰撞其左前方由被告乙○○所騎乘的
        ＰＹＷ－九二一號重型機車後車尾右側，導致甲、乙兩
        機車雙雙人車倒地；乙機車騎士甲○○行經彎道轉向操
        作不當，且未充分注意車前狀況撞及前行甲機車為肇事
        原因；甲機車騎士乙○○騎乘ＰＹＷ－九二一號重型機
        車正常行駛無肇事因素等情，有該校九十七年二月二十
        五日校鑑科字第○九六○○○一一七七號鑑定書一件存
        卷足憑（參原審卷第六十三頁至第八十九頁）。而斟酌
        中央警察大學上開鑑定報告，運用科學儀器，並仔細推
        敲雙方肇事經過，其過程復符合論理及經驗法則，當較
        可採信。
        依上鑑定意見，被告既未變換車道，則檢察官所指被告
        本應注意變換車道時，須先顯示方向燈光，並讓直行車
        先行，且依當時情形，無不能注意之情事等情，即無所
        據。
    四、上訴人雖稱：關於被告騎乘之郵務機車後方置物箱寬度
        問題，原審及鑑定人均以置物箱高度不符撞擊位置為由
        ，認不影響鑑定結果，然被告所騎乘之郵務機車因後座
        加裝信件置物塑膠箱，且此塑膠箱寬度甚寬，滿載郵件
        之結果，本已容易影響被告騎車之重心變換幅度，從而
        被告機車在告訴人前方因行經彎道而忽然轉向時，只要
        車輛重心略有不穩，極有可能受當地地形、風勢、速度
        、偏向角度等多重原因影響，而使車頭偏向略左，成為
        被告略為偏離行車正常滑行軌跡之原因云云。
        惟此部分業據鑑定人即丙○○教授於原審審理時陳稱：
        機車如未加裝置物箱，機車最寬的部分是把手的寬度或
        再加照後鏡的寬度，後車接近前車以後車前車輪擋泥板
        的高度不會撞到置物箱，會撞到的應該是後車前龍頭包
        覆飾板。故置物箱的寬度不影響本件的判斷結果；甲車
        的置物箱碰不到乙車的車輪或把手，乙車先倒應該碰不
        到乙車把手的地方，因如碰得到把手，乙車會向左打彎
        ，最後滑行方向會左倒左滑，不會像畫面上顯示左倒右
        滑。後車的重心本來就往左偏，前車有可能是因為後車
        往左偏之後，壓到前車導致前車左倒；鑑定機關所使用
        的軟體可以正負影像方式顯示，且於過程中有嘗試以該
        方法為之，但還是以這種（本件鑑定之方式）效果最好
        ；本案事故發生關鍵在於後行的乙機車車身向左傾倒碰
        觸到前行的甲機車，從監視影像畫面看不出甲機車在被
        撞左倒前有左偏動作，所以本案鑑定結果的認定係以甲
        機車在前，乙機車在後的關係作成結論；甲機車的速度
        較乙機車慢，相對而言甲機車的轉彎會比較順，並無急
        遽的變化，因而認前車並無責任等語（參原審九十八年
        一月二十日審判筆錄第八頁至第十三頁），並有該校九
        十七年九月九日校鑑科字第○九七○○○五二三一號函
        在卷可稽（參原審卷第一四七頁），足認被告機車後座
        加裝之郵箱，其寬度尚未足以影響鑑定結果甚明，上訴
        人前開所述尚無理由。
    五、末按汽車行駛時，駕駛人應注意車前狀況及兩車併行之
        間隔，並隨時採取必要之安全措施；又於行經有彎道之
        路段，不得超車；汽車超車時，應於前車左側保持半公
        尺以上之間隔超過，行至安全距離後，再顯示右方向燈
        駛入原行路線，道路交通安全規則第九十四條第三項、
        第一百零一條第一項第一款、第五款分別定有明文。被
        告乙○○於案發前既未變換車道，已如上述，而告訴人
        當時既係騎乘機車在被告所騎乘機車之後方，即應負有
        注意車前狀況之法定義務，尚難課駕車行駛於告訴人前
        方之被告應注意車後狀況之非法定義務，被告所為即無
        從非難。
  參、按刑事訴訟法第一百六十一條已於民國九十一年二月八日
      修正公布，其第一項規定：檢察官就被告犯罪事實，應負
      舉證責任，並指出證明之方法。因此，檢察官對於起訴之
      犯罪事實，應負提出證據及說服之實質舉證責任。倘其所
      提出之證據，不足為被告有罪之積極證明，或其指出證明
      之方法，無從說服法院以形成被告有罪之心證，基於無罪
      推定之原則，自應為被告無罪判決之諭知（最高法院九十
      二年台上字第一二八號判例參照）。
      又同法第一百六十三條亦在同時一併修正，證據調查應以
      當事人為主，法院為輔，而僅具補充及輔助地位，該條第
      二項前段規定，法院為發現真實，「得」依職權調查證據
      ，舊規定則係「應」依職權調查證據，則是否補充介入調
      查，成為法院職權裁量事項，非謂負有調查之義務，檢察
      官舉證責任始終存在，倘檢察官未能善盡實質的舉證責任
      ，法院以被告犯罪不能證明而為無罪判決時，如檢察官僅
      以法院未作補充介入調查為唯一理由而提起上訴，其上訴
      即非有理。至同條第二項但書係立法部門自提修正草案，
      為司法院研擬草案內容所無，惟自刑事訴訟法責成檢察官
      負擔實質的舉證責任以後，法院發見真實釐清案情之查證
      義務，較德國刑事訴訟法要求該國法官應盡其澄清義務之
      程度為輕，被告受無罪推定，檢察官舉證責任不因第二項
      有但書之規定而得以減免。是該條第二項但書所指事項，
      應均以有利於被告之考量方得為之，否則，對檢察官未盡
      實質舉證責任之案件，竟要求法院接續依職權調查不利於
      被告之證據，豈非形同糾問，殊與修法本旨有違（參見朱
      石炎著，刑事訴訟法上第一八四頁至第一八六頁）。
      本件檢察官就不利於被告之證據部分應負實質舉證責任，
      惟所舉證據均無法使本院對於被告涉嫌公訴人所指之事實
      形成確信不疑之心證，依上開判例之見解，應為有利於被
      告之認定。本院復無依刑事訴訟法第一百六十三條第二項
      之規定依職權調查證據之情狀，被告犯罪尚屬不能證明，
      爰應為被告無罪之諭知。
己、維持原判決及駁回上訴之理由：
  壹、查原審因認被告無其他積極客觀證據，足以證明被告有檢
      察官所指之犯行，並使原審達到確信，而為被告無罪之諭
      知尚無不合，應予維持原判決。
  貳、上訴人即檢察官以前述理由提起上訴，雖非無據，惟尚無
      法使本院對被告犯行形成確信不疑之心證，其指摘原判決
      不當，即難認為有理由，所提上訴應予駁回。
據上論斷，應依刑事訴訟法第三百六十八條，判決如主文
本案經檢察官吳國南到庭執行職務。
中    華    民    國    98    年     6    月    26    日
                  刑事第十八庭審判長法  官  吳鴻章
                                    法  官  徐昌錦
                                    法  官  陳健順
以上正本證明與原本無異。
不得上訴。
                                    書記官  劉寶鈴
中    華    民    國    98    年    6     月    26    日
附表：證據清單
      證據一：被告乙○○供述（警詢、偵訊、原審、本院）。
      證據二：證人甲○○證述（警詢、偵訊、原審、本院）。
      證據三：證人丙○○證述（原審）。
      證據四：診斷證明書（偵卷第十五、六十、六十一頁）。
      證據五：道路交通事故調查報告表（一）（二）（偵卷第
              十六、十七頁）。
      證據六：道路交通事故現場圖（偵卷第十八頁）。
      證據七：現場照片（偵卷第十九、二十頁）。
      證據八：監視錄影光碟暨翻拍照片（偵卷第六十三至七十
              五頁、證物袋）。
      證據九：臺灣省桃園縣區車輛行車事故鑑定委員會九十五
              年九月二十六日桃縣行字第○九五五二○二八六
              ○號函（偵卷第七十九頁）。
      證據十：臺灣省車輛行車事故覆議鑑定委員會九十五年十
              一月十五日府覆議字第○九五○一○○九五一號
              函（偵卷第八十二頁）。
      證據十一：長庚紀念醫院（林口）分院九十六年三月十四
                日（九六）長庚院法字第○一八四號函（原審
                卷第五十頁）。
      證據十二：中央警察大學九十七年二月二十五日校鑑科字
                第○九六○○○一一七七號函（原審卷第六十
                二頁）。
      證據十三：中央警察大學九十七年九月九日校鑑科字第○
                九七○○○五二三一號函（原審卷第一四七頁
                ）。


司法院資訊處製作；財團法人民間司法改革基金會備份。
